【裁判字號】    98,訴,45
【裁判日期】    980521
【裁判案由】    侵權行為損害賠償
【裁判全文】
臺灣屏東地方法院民事判決                98年度訴字第45號
原      告  乙○○
被      告  甲○○
上列當事人間請求侵權行為損害賠償事件，本院於民國98年5 月
7 日言詞辯論終結，判決如下：
    主  文
被告應給付原告新臺幣貳拾玖萬貳仟陸佰零壹元，及自民國九十
八年二月六日起至清償日止，按週年利率百分之五計算之利息。
原告其餘之訴駁回。
訴訟費用由原告負擔三分之二，餘由被告負擔。
本判決予原告以新臺幣玖萬柒仟伍佰肆拾元供擔保後得假執行。
但被告如於假執行程序實施前，以新臺幣貳拾玖萬貳仟陸佰零壹
元為原告預供擔保，得免為假執行。
原告其餘假執行之聲請駁回。
    事實及理由
一、原告主張：
(一)、被告於民國97年2 月9 日下午，酒後駕駛車號0110-PY 自用
    小客車，沿屏東縣九如鄉○○路209 巷由北往南方向行駛。
    於17時50分許，途經屏東縣九如鄉○○路209 巷9 號前劃有
    分向限制線之路段，原應注意在雙向二車道行駛時，在劃有
    分向限制線之路段，不得駛入來車之車道內，而依當時情形
    ，視距良好亦無障礙物，復無不能注意之情事，竟疏未注意
    即貿然跨越分向限制線侵入來車之車道內行駛。適時，原告
    騎乘車號PLJ-832 號重型機車，沿屏東縣九如鄉○○路209
    巷由南往北方向行駛，亦行經該路段，被告因前開疏失，撞
    擊原告騎乘之重型機車，原告因而倒地受有頭部外傷、四肢
    多處擦挫傷、臉部擦挫傷等傷害。
(二)、被告酒醉駕車撞傷原告，原告自得依侵權行為之法律關係訴
    請被告負下列項目及金額之損害賠償責任。原告請求賠償金
    額：1.醫藥費：原告因被告之行為而受有嚴重傷害，致支出
    醫療費用新臺幣（下同）67,284元。2.看護費：40,000元。
    3.工作損失: 原告受傷前任職於浩鼎塑膠製品有限公司，每
    日工資為1,000 元，受傷期間計300 日，無法工作，故原告
    之工資損失計為300,000 元。4.機車修理費：原告因被告車
    禍肇事致機車毀損，機車修理之價格為5,000 元。5.交通費
    ：原告因此傷害遺留症狀而須來回醫院治療，復因原告無法
    自行前往醫院，乃僱請自營計程車行搭載原告，共支出交通
    費11,100元。6.原告因此次車禍受傷，身心受創甚鉅，被告
    應給付原告精神慰撫金500,000 元。總計請求923,384 元。
    並聲明：(1)被告應給付原告923,384 元，及自訴狀繕本送達
    翌日起至清償日止，按年息百分之5 計算之利息。(2)願供擔
    保請准宣告假執行。
二、被告則以：被告對於刑事案件之判決，並沒有意見；然對於
    原告請求賠償範圍、項目、金額，就(一)醫療費用部分：原告
    主張醫療費用共67,284元，惟據原告所提出之兩張醫療單據
    金額僅25,494元，且診斷證明書上記載，原告於97年2 月12
    日在屏東基督教醫院住院之原因為「心跳過緩經暫時性心律
    節律器，高血壓、糖尿病合併貧血與慢性腎衰竭」，此為其
    自身疾病所引起，與本次車禍並無因果關係存在。又原告於
    97年8 月25日在義大醫院住院之原因為「尿毒症需長期腹膜
    透析，糖尿病，高血壓」，與本次車禍亦無因果關係存在。
    故原告請求醫療費用67,284元並不合理。(二)看護費用部分：
    醫囑中並未提及原告必須靠人照顧，因此原告請求被告給付
    看護費共40,000元並不合理。(三)工作損失部分：原告謂受傷
    期間有300 天無法工作，但按屏東基督教醫院診斷證明書上
    記載原告傷勢為「頭部外傷、四肢多處擦挫傷、臉部擦挫傷
    」，醫囑並未記載原告須在家休養300 日，何以原告有300
    日無法工作？(四)機車修理費部分：請原告提出相關機車修理
    單據以證其說，又修理費請依行政院固定資產耐用年限表折
    舊計算。(五)交通費部分：原告僅空言交通費用共11,100 元
    ，而未提出任何收據以實其說。(六)精神慰撫金部分：認應斟
    酌雙方之身分資力，以及其他相關情形核定適當數額。並聲
    明：(1)原告之訴駁回。(2)如受不利益判決，願供擔保免為假
    執行。
三、原告主張與被告於97年2 月9 日17時50分許，在屏東縣九如
    鄉○○路209 巷前發生交通事故，致原告受有受有頭部外傷
    、四肢多處擦挫傷、臉部擦挫傷等傷害，被告為酒後駕駛跨
    越限制線侵入來車之車道內行駛致原告受有前述傷害，其經
    本院刑事庭判處拘役50日等情，業經原告提出屏東基督教醫
    院診斷證明書為證，復經本院依職權調閱97年度交簡字第
    765 號刑事卷證經核相符，且為被告所不爭執，堪信為真正
    。
四、兩造爭執事項：被告是否應負侵權行為損害賠償責任，若是
    其賠償金額為何？
(一)、按汽車行駛時，駕駛人應注意車前狀況，隨時採取必要之安
    全措施；應在遵行車道內行駛；在劃有分向限制線之路段，
    不得駛入來車之車道內；飲用酒類或其他類似物後其吐氣所
    含酒精濃度超過每公升０‧二五毫克，不得駕車，道路交通
    安全規則第94條第3 項、第97條第1 項第1 、2 款、第114
    條第2 款分別定有明文。又按汽車、機車或其他非依軌道行
    駛之動力車輛，在使用中加損害於他人者，駕駛人應賠償因
    此所生之損害。民法第191 條之2 定有明文。又因故意或過
    失，不法侵害他人權利者，負損害賠償責任。不法侵害他人
    之身體或健康者，對於被害人因此喪失或減少勞動能力，或
    增加生活上之需要時，應負損害賠償責任。不法侵害他人之
    身體或健康者，被害人雖非財產上之損害，亦得請求賠償相
    當之金額。負損害賠償責任者，除法律另有規定或契約另有
    訂定外，應回復他方損害發生前之原狀。前項情形，債權人
    得請求支付回復原狀所必要之費用，以代回復原狀。民法第
    184 條第1 項前段、第193 條第1 項、第195 條第1 項前段
    、第213 條第1 項及第3 項亦有明文。
(二)、被告酒醉駕車，復未於其車道行駛，致撞擊原告受傷，已違
    反上開道路安全交通規則，其不法侵害與原告之受損害間，
    顯有相當因果關係，且原告就此事故之發生，並無肇事因素
    ，此有屏東縣警察局里港分局九如分駐所道路交通事故現場
    圖、道路交通事故初步分析研判表、酒精測試紀錄表、現場
    照片在卷可稽（見屏東縣政府警察局里港分局刑案偵查卷第
    18至27頁），是被告就此事故之發生，應負完全之過失責任
    。則原告依前揭侵權行為之法律關係，請求被告賠償損害，
    於法洵屬有據。
(三)、原告請求之項目及賠償金額是否適當？爰分別審酌如下：
 1、醫藥費用：原告請求醫療費67,284元，業據其提出財團法人
    屏東基督教醫院及義大醫院收據為證（本院卷第13至26頁）
    ，被告則以前揭詞置辯。經查：本件車禍事故發生於97年2
    月9 日下午，原告於是日18時13分由119 人員送往屏東基督
    教醫院急診，主訴為因車禍外傷，入急診後予以傷口治療，
    並留院觀察。又原告於97年2 月12日復因頭暈入急診，並安
    排住院至97年2 月16日出院，有財團法人屏東基督教醫院之
    診斷證明書附卷可憑（本院卷第27至29頁），是以原告確係
    因此車禍而受有損害，其所支出之醫療費用10,501元，自得
    向被告請求給付，故就此部分之請求有理由，應予准許；另
    原告請求自97年4 月16日起因慢性腎衰竭之腎臟疾病而至義
    大醫院接受門診及血液透析治療所支出之醫療費用，並主張
    係因此次車禍所致等語，惟經本院函詢財團法人屏東基督教
    醫院，據該院函覆中說明「病人於97.2.19 18:13 由119 人
    員送入急診，主訴因車禍外傷，入急診後予以傷口處理，留
    院觀察，病人於97.2.9 21:05離院，病人在97.2.7是第一次
    至本院就診，無病人的健康記錄，所以無法知悉是否有慢性
    腎衰竭，病人的疾病與此次車禍無關。病人於97.2.12 因頭
    暈入急診，檢查出有多重疾病、有休克現象.... 。 病人在
    97.2.12 住院時血液生化檢驗呈現尿毒素偏高..... ，根據
    97.2.12 住院病歷描述，病人已有糖尿病及高血壓5-6 年，
    兩個月前眼睛開刀時曾被告知慢性腎衰竭..... 糖尿病可以
    是慢性腎衰竭之原因，慢性腎衰竭常見的原因為慢性腎絲球
    腎炎、糖尿病、多囊腎等，鮮少因為車禍外傷直接引起。腹
    膜透析治療是慢性腎衰竭的治療方式之一，須由腎臟科醫師
    認定。」，此有該院98年4 月7 日屏基醫急字第9803115 號
    函在卷可稽（本院卷第56頁），是顯認原告之腎臟病疾病係
    因其原有的糖尿病引起，顯與本次車禍無關，是以原告其於
    義大醫院接受腎臟疾病治療所支出之醫藥費既與本件車禍事
    故無相當因果關係，自不得請求被告給付，故原告此部分之
    請求為無理由，應予駁回。
 2、看護費用：原告主張其因此傷害，而需支出看護費40,000元
    等情，被告則以醫囑並未提及需人照顧等語置辯，經查，原
    告此次車禍受有頭部外傷、四肢多處擦挫傷、臉部擦挫傷等
    傷害，於97年2 月12日入院，於2 月16日出院，此有財團法
    人屏東基督教醫院診斷證明書在卷可稽（本院卷第27至29頁
    ），原告因受上述傷害，自有行動不便之可能，故此期間請
    求被告給付看護費，自屬有理。則以看護費一天2,000 元計
    ，原告主張支出之看護費6,000 元，尚屬合理，應予准許。
    原告其餘看護費用之請求，觀諸其所提出之看護費收據，係
    原告於97年8 月25日至97年9 月10日至義大醫院住院期間之
    看護費用，此有收據在卷可稽（見本院卷第12頁），然原告
    至義大醫院就診係肇因於糖尿病引起之腎臟疾病而非本件車
    禍事故，已如前述，故原告此部分看護費用34,000元之請求
    無理由，應予駁回。
 3、機車修理費：原告主張其機車毀損請求5,000 元，被告對上
    開金額於言詞辯論期日時表示沒有意見（本院卷第61頁），
    則原告請求為有理由，應予准許。
 4、交通費：原告請求交通費11,100元，被告以原告未提出收據
    等語置辯，經查：原告所提出交通費之收據中，原告自住處
    九如鄉至財團法人屏東基督教醫院僅有兩張，其餘均為原告
    至義大醫院就診之交通費收據，而義大醫院之診治既與本次
    車禍無關，此部分之請求，自屬無據，則原告請求至財團法
    人屏東基督教醫院交通費1,100 元為有理由，應予准許。逾
    此部分之請求為無理由，應予駁回。
 5、工作損失：原告主張其受傷前在浩鼎塑膠製品有限公司，每
    日工資為1,000 元，受傷期間計300 日，無法工作，故原告
    之工資損失計為300,000 元，本院審酌原告所受之傷害及其
    復健之狀況，認原告無法工作之期間應為20日，則原告請求
    20,000元，為有理由，逾此部分之請求為其本身之健康因素
    使然，業如上述，為無理由，應予駁回。
 6、精神慰撫金：原告主張其因本次傷害，併發腎衰竭而入加護
    病房數日，需長久洗腎，已無法工作，致增加家庭負擔身心
    均受有極大痛苦，請求50萬元非財產上損害賠償等情，被告
    則以金額過高等語置辯，經查，原告因本件不法侵害，受有
    前述傷害，無論在肉體或精神上受有相當之痛苦，原告請求
    被告賠償慰撫金，於法自無不合。又本院審酌原告因本件車
    禍造成身體受傷之痛苦，其長期無法工作雖係因其他疾病所
    致，惟因被告因酒醉駕車跨越限制線侵入原告之車道撞擊原
    告，致原告受有上開傷害，使其身心俱疲，無疑是促使其原
    有病症加重之因等情，認原告請求25萬元為有理由，應予准
    許，其餘請求為無理由，應予駁回。
 7、綜上，原告可請求之金額合計為292,551 元（計算方式：
    10,501+ 6,000+5,000+ 1,100+ 20,000+250,000= 292,
    601）
五、綜上所述，本件原告依侵權行為之法律關係，請求被告給付
    923,384 元，及自訴狀繕本送達翌日（98年2 月6 日）起至
    清償日止，按年息百分之5 計算之利息，於主文第1 項所示
    範圍內，為有理由，應予准許，逾此範圍之請求，非有理由
    ，應予駁回。
六、又本件兩造均陳明願供擔保，請准宣告假執行及免為假執行
    ，經核均無不合，爰分別酌定相當之擔保金額予以准許。至
    原告敗訴部分，其假執行之聲請已失所附麗，應駁回之。
七、本件判決事證已經明確，兩造其餘之攻擊防禦方法及舉證，
    不影響本判決基礎，爰不逐一論述，附此敘明。
八、結論：原告之訴為一部有理由，一部無理由，依民事訴訟法
    第79條、第390 條第2 項，判決如主文。
中    華    民    國    98    年    5     月    21    日
                  民事第二庭        法  官  吳思怡
正本係照原本作成。
如不服本判決，應於收受送達後二十日內向本院提出上訴書狀，
其未表明上訴理由者，應於提出上訴後二十日內向本院補提理由
書狀（均須按他造當事人之人數附繕本）。
中    華    民    國    98    年    5     月    21    日
                                    書記官  陳勃諺


司法院資訊處製作；財團法人民間司法改革基金會備份。
